【裁判字號】    98,交聲,307
【裁判日期】    981130
【裁判案由】    聲明異議
【裁判全文】
臺灣臺南地方法院交通事件裁定         98年度交聲字第307號
原處分機關  交通部公路總局嘉義區監理所臺南監理站
異  議  人
即受處分人  甲○○
上列受處分人因違反道路交通管理處罰條例案件，對於交通部公
路總局嘉義區監理所臺南監理站，民國98年2月27日所為之裁決
處分（處分案號：嘉監南字第裁74-B00000000號），聲明異議，
本院裁定如下：
      主  文
原處分撤銷。
甲○○不罰。
      理  由
一、原處分意旨略以：異議人甲○○駕駛車牌號碼H78-682號之
    重型機車（下稱系爭機車），於民國98年2月17日11時20分
    許，行經高雄市楠梓區○○○路與創新路交叉口處闖紅燈，
    經高雄市政府警察局交通警察大隊（以下稱舉發機關）員警
    以「行經有燈光號誌管制之交岔路口闖紅燈」為由攔停摯單
    舉發。嗣原處分機關即交通部公路總局嘉義區監理所臺南監
    理站，以異議人違規事實明確，依道路交通管理處罰條例（
    下稱處罰條例）第53條第1項、第63條第1項第3款及違反道
    路交通管理事件統一裁罰基準表（以下簡稱基準表）之規定
    ，裁處異議人罰鍰新臺幣（下同）1,800元，並加記違規點
    數3點。
二、異議意旨略以：異議人否認有闖紅燈，當時與友人在路口轉
    角處之影印店處影印完後，要載友人莫皓竣往創新路方向行
    駛，那時還是綠燈，但通過路口時，號誌變換為黃燈，進入
    創新路時，已經轉紅燈了，因此被員警攔停開單；又本處路
    口處為一彎道路口，員警站立處離路口約有50幾公尺，並無
    法完整看到路口狀況，因此誤認異議人有闖紅燈等語，為此
    聲明異議，請求撤銷原處分。
三、按汽車駕駛人，行經有燈光號誌管制之交岔路口闖紅燈者，
    處1,800元以上5,400元以下罰鍰；並記違規點數3點，處罰
    條例第53條第1項、第63條第1項第3款亦有明文。次按汽車
    行駛至交岔路口，其行進、轉彎，應遵守燈光號誌；車輛面
    對圓形紅燈表示禁止通行，不得超越停止線或進入路口，道
    路交通安全規則第102條第1項第1款、道路交通標誌標線號
    誌設置規則第206條第1款、第2款及第5款亦分別定有明文。
    準此，倘無法確認於交通號誌變換紅燈時，系爭汽車之位置
    究竟是在停止線內或已逾停止線時，自無法逕為認定闖紅燈
    ，蓋駕駛人有可能綠燈時通過停止線，但因停等「前車左轉
    」或「駕駛速度較慢」等事由，以致紅燈3、4秒後方駛至員
    警站立處，然此與上開闖紅燈規定之要件有間。
四、本院審查：
  (一)舉發機關以上揭事由舉發異議人，原處分機關據此裁處異議
    人1,800元罰鍰，並加計違規點數3點之事實，有原處分機關
    嘉監南字第裁74-B00000000號裁決書及舉發機關高市警交字
    第B00000000號舉發通知單等件在卷可考。
  (二)惟查，證人即舉發員警張國松證稱：「本件是我告發的，當
    天是全國性的取締惡性違規，教官反應該路段車速快，是危
    險路段，當天我站立的位置是能夠目視到紅綠燈兩側車輛，
    他是第二部車子係由東往西過來，我的視力一點二，我們是
    變燈後，默數3秒才取締」、「（法官問：該路段是否有轉
    彎？），有的，但是沒有很大的彎度，我可以清楚紅燈狀況
    。」等語（本院  卷第32、33頁），再參以卷附路口照片（
    本院卷第24頁）及高雄市政府警察局交通大隊陳覆內容（本
    院卷第52頁），取締警員站立位置距停線長達78公尺，且在
    轉彎口，無法看到停止線及路口前方車輛，足證警員單純係
    以紅燈3、4秒後行駛至其面前即予以取締，而非紅燈時系爭
    車輛究係位於停止線之何處來判斷，其執法方式既與前揭法
    律規定相齟齬，自有瑕疵。況查，異議人所稱之育家影印店
    位置，係位於創新路轉彎處，且已超越停止線等語，與上揭
    現場路口照片描述相符，又證人莫皓竣到院證稱：「98年2
    月17日上午11時多，我在育家影印店，我跟同學甲○○在一
    起，是他騎摩托車載我，之後我們從影印店出來，我抬頭看
    是綠燈，我們騎出來就從黃燈變更成紅燈，結果就被警察攔
    下了」及「我們當時停車係停在號誌箱（參本院卷第9頁下
    圖）的旁邊，並非停在店門口，我坐上機車確定是看影印店
    的斜對面的燈號，因為很明顯，印象中當時為綠燈，因為我
    習慣上車會看一下車子周遭情形」等語，可證異議人辯稱：
    其係綠燈時將機車牽回路面，於黃燈轉紅燈時通過路口之情
    相符，並衡酌證人莫皓竣與異議人雖為同學關係，但兩者關
    係尚不至於為異議人虛詞矯飾而背負偽證罪之刑責，且本案
    僅為處罰罰鍰1,800元之交通違規案件，與偽證罪之7年以下
    刑責間，難謂相當，故可認證人莫皓竣之所言為真。綜上，
    本件舉發員警所站立之位置並無法確定異議人係於紅燈後闖
    越停止線，且異議人經證實是綠燈將機車從路旁人行道牽回
    路面，而該路面已超過路口停止線，其於黃燈轉紅燈之際通
    過路口，於法難謂有違，原處分機關未查上情，貿然裁罰異
    議人，實於法未合。
  (三)綜上所述，本件違規既無確切證據可供認定異議人於前述時
    、地，有闖紅燈之違規行為，依前揭法理所示，即不得逕作
    不利於異議人之認定，原處分機關貿然予以裁罰，於法即有
    未合。故應由本院裁定將原處分撤銷，並另為異議人不罰之
    諭知，以資適法。
五、據上論結，應依道路交通管理處罰條例第87條第2項、道路
    交通案件處理辦法第20條前段，裁定如主文。
中    華    民    國    98    年    11    月    30     日
                  交通法庭   法  官  廖建彥
以上正本證明與原本無異。
如不服本裁定應於送達後5日內向本院提出抗告狀（應附繕本）
。
                             書記官  吳揆滿
中    華    民    國    98    年    11    月    30     日


司法院資訊處製作；財團法人民間司法改革基金會備份。
